臺灣高等法院刑事裁定　　　　　　　　　　　　　　九十一年度交抗字第五四六號
　　抗　告　人
　　即　異議人　甲○○
右抗告人因違反道路交通管理處罰條例案件，不服臺灣板橋地方法院中華民國九十一
年六月十日裁定（九十一年度交聲字第七八五號），提起抗告，本院裁定如左：
    主  文
抗告駁回。
    理  由
一、原裁定意旨略以：本件抗告人即異議人甲○○於九十年十二月二十九日十三時五
    十分許，駕駛車牌號碼ＧＱ－九四三一號自用小客車，行經中山高速公路北向六
    十四公里處，因故發生肇事事故，經警據報前往處理，並於事後調查肇事原因，
    於警訊調查中異議人自承其車速為時速一百一十公里，超過限速一百公里，而為
    警舉發，有內政部警政署國道公路警察局公警局交字第Ｚ00000000號舉
    發違反道路交通管理事件通知單影本一紙附卷可稽，異議人雖辯稱：伊於民國九
    十年十二月二十九日十三時五十分許，駕駛車牌號碼ＧＱ－九四三一號自用小客
    車，行經中山高速公路北向六十四公里處，行駛於內側車道時，卻因內側第二車
    道之車號ＵＲ－五一一七號自用小客車五秒內連續二次不當變換車道，伊本能反
    應下輕踩煞車，致遭後方某車輛追撞，伊所駕駛之車輛因此失控打滑，而又撞上
    車號ＲＪ－八七八號預伴混凝土車。而警方據報前來處理時，指出測量之煞車痕
    極長，初判其時速應達一百三十公里以上，伊為避重就輕，乃於製作筆錄時答稱
    肇事前時速為一百一十公里，孰料員警執此為據，於無任何監測儀器之測速資料
    相佐下，舉發異議人超速，自難甘服等語；惟經原審調取內政部警政署國道公路
    警察局第一警察隊公警國一刑璋字第○九一○○○四八九七號刑事案卷，依卷附
    道路交通事故調查報告表中現場圖及卷附所示，異議人之車輛自開始緊急煞車處
    起，留有二十餘公尺之煞車痕，又於滑行二十餘公尺後，被車號ＲＪ－八七八號
    預伴混凝土車拖行，因前輪爆胎後車輪鋼圈與地面摩擦，留下十一點二公尺長之
    刮地痕跡。據此蹟證，已足判斷異議人於肇事前之車速極快，再佐以在警局製作
    筆錄時，異議人明確表示其肇事前之車速為時速一百一十公里等語，有警製筆錄
    在卷為據，足認異議人所述（時速約一百公里）與事證相當，其於肇事前行車速
    度超過限速堪以認定，員警據此舉發其超速違規，自非無據。今異議人翻異，空
    言否認有超速云云，僅係事後卸責之詞，並無實證相佐，自不足採。從而，原處
    分機關認異議人在前揭時、地駕駛汽車超速行駛之行為明確，依前揭規定裁處受
    處分人罰鍰新臺幣三千元並予記違規點數一點，核無違誤。本件異議人之異議為
    無理由，應予駁回等語。
二、抗告人抗告意旨略以：抗告人九十一年四月二十二日之異議狀中已載明抗告人係
    受同車道後方不明車輛未保持安全間距追撞後打滑而失控，同時受不明車號銀色
    箱型車自左側撞擊，最後遭該預拌混泥土車自抗告人車左側Ｂ柱撞擊後始停住等
    語，何以原審裁定僅著墨抗告人超速，而未參酌抗告人被追撞之事實？本件撞擊
    實係因抗告人遭不明車輛追撞所致。以抗告人之車速九十公里計算，若被時速五
    十公里以上之車自後撞擊時，抗告人所駕之車速必定超速，乃想當然爾，任何人
    均無法避免此等語。
三、按汽車行駛於高速公路，而不遵管制之規定者，處汽車駕駛人新臺幣三千元以上
    六千元以下罰鍰，道路交通管理處罰條例第三十三條第一項定有明文，而汽車駕
    駛人駕駛汽車違反道路交通管理處罰條例第三十三條規定者，除應依該條所規定
    之罰鍰處罰外，並予記違規點數一點，道路交通管理處罰條例第六十三條第一項
    第一款亦定有明文。國道公路警察局以抗告人九十年十二月二十九日警訊筆錄中
    自承肇事時車行時速為一百一十公里之供述及現場留下之長距離剎車痕，認定抗
    告人確有行車超速之交通違規事實，因而依法舉發抗告人交通違規，經交通部公
    路總局台北區監理所以北監平字第裁40Ｚ─00000000違反道路交通管理事件裁決
    書裁處罰鍰新臺幣三千元並予記違規點數一點，此有抗告人之警訊筆錄、舉發違
    反道路交通管理事件通知單影本、肇事車禍之現場圖、照片及該裁決書一紙附於
    原審卷可參，核於法並無不合。以本件裁處乃針對抗告人有無違規，即有無超速
    之事實為判斷，與該九十年十二月二十九日車禍肇事責任誰屬之認定，乃兩件不
    同之事實認定，尚不能以本件肇事責任非抗告人云云，主張抗告人於本件必無超
    速之事實。原審裁定已說明依據抗告人在肇事當日警訊中自承時速為一百一十公
    里，及參照抗告人所留之剎車痕長度，據以認定抗告人自承時速為一百一十公里
    部分核與事實相符，因而認定抗告人確有違規，核原審之事實認定並無違誤，茲
  抗告人辯稱並無客觀証據証明其超速云云，尚無可採，且抗告人稱其以時速九十
    公里前進，遭不明車輛以時速五十公里以上速度自後追撞時，「想當然爾」必定
    使抗告人因而超速云云，顯乏依據，且速度慢之後車，客觀上顯無自後追撞速度
    快之前車之可能，又若因追撞致前車瞬間速度增加，駕駛人亦絕無以該被撞後之
    瞬間速度自承為自己之行車速度，因此抗告人抗告意旨稱本件係因後車追撞，並
    無超速云云，核無可取，其抗告為無理由，應予駁回。
四、據上論結，應依道路交通案件處理辦法第二十六條，刑事訴訟法第四百十二條，
    裁定如主文。
中      華      民      國    九十一    年      七      月     十一     日
                              臺灣高等法院交通法庭
                                  審判長法  官  黃  瑞  華
                                        法  官  吳      燦
                                        法  官  宋      祺
右正本證明與原本無異。
不得再抗告。
                                        書記官  黃  嬿  婉
中      華      民      國      九十一   年     七    月      十二      日
